---
title: |
  | R Markdownとbeamerで
  | プレゼンテーション資料作成
subtitle: "SappoRo.R #8 @ 北海学園大学"
author: "伊東宏樹"
date: "2018-02-24"
output:
  beamer_presentation:
    latex_engine: lualatex  # lualatexを使用
    keep_tex: true          # texソースをのこす
    includes:
      in_header: header.tex # header.texをよみこむ
#mainfont: NotoSansCJKjp
#monofont: NotoSansMonoCJKjp
---

```{r setup, include=FALSE}
knitr::opts_chunk$set(echo = FALSE)
```

## ありがとうぞうさん

SappoRo.R #6: 
R Markdownによるスライド生成

http://kazutan.github.io/SappoRoR6/rmd_slide.html

## なやみどころのメモ

- LaTeXでの日本語フォントの設定
- Rから出力される図のサイズ
    - `fig.width`, `fig.height`, `out.width`, `out.height`
- Rから出力されるグラフィックの形式
    - `dev="pdf"`では日本語フォントが埋めこまれない
        - `dev="cairo_pdf"`
        - `dev="png"`で解像度をあげて(`dpi=200`)出力
- この設定は何に対する設定?
    - knitr
    - pandoc
    - LaTeX

## yamlヘッダ
```
knitrへの設定
---
output:
  beamer_presentation:
    latex_engine: lualatex  # lualatexを使用
    keep_tex: true          # texソースをのこす
    includes:
      in_header: header.tex # header.texをよみこむ
---
```

## header.tex
LaTeXへの設定
```
%% Japanese font
\usepackage{luatexja}
\usepackage[noto-otf,deluxe]{luatexja-preset}
\setmainjfont{NotoSansCJKjp}

%% Title font size
\setbeamerfont{title}{size=\huge}
```

## フォント

yamlヘッダ
```
#mainfont: NotoSansCJKjp
```

header.tex
```
%\setmainjfont{NotoSansCJKjp}
```

yamlヘッダよりLaTeXヘッダ優先


## テスト

_italic_

__bold__

**太字**

## Rでグラフ
```{r, include=FALSE}
library(ggplot2)
```

はみでる
```{r, echo=TRUE}
p <- ggplot(data = iris,
            mapping = aes(x = Sepal.Length, y = Sepal.Width,
                          colour = Species)) +
  geom_point()
print(p)
```

## チャンクでのオプション指定

knitr > Chunk options and package options (Yihui Xieさん)

https://yihui.name/knitr/options/#plots

## サイズ調整
チャンクオプションで`fig.width=5, fig.height=3`を指定
```{r, fig.width=5, fig.height=3, echo=FALSE}
print(p)
```


## 日本語フォント
チャンクオプションで、 `dev="cairo_pdf"`を指定
```{r, fig.width=5, fig.height=2.5, dev="cairo_pdf", echo=TRUE}
p + labs(x = "萼の長さ", y = "萼の幅") +
  theme_grey(base_family = "IPAexGothic")
```

## まとめ
>- CSSの知識があれば、reveal.jsの方が楽かも。
>- でも、なんとかなる
>- いったん設定ができてしまえば、あとは楽？



