---
title: |
  | R Markdownとbeamerで
  | プレゼンテーション資料作成
subtitle: "SappoRo.R #8 @ 北海学園大学"
author: "伊東宏樹"
date: "2018-02-24"
output:
  beamer_presentation:
    latex_engine: lualatex  # lualatexを使用
    keep_tex: true          # texソースをのこす
    includes:
      in_header: header.tex # header.texをよみこむ
    fig_caption: false
---

```{r setup, include=FALSE}
knitr::opts_chunk$set(echo = FALSE)
```

## ありがとうぞうさん

\begin{center}
\includegraphics[width=6cm]{kazutan_SappoRoR8.png}
\end{center}

SappoRo.R #6: R Markdownによるスライド生成（前田さん）

http://kazutan.github.io/SappoRoR6/rmd_slide.html

## その後

>- \Large revealjsをためてしてみた
    - \Large なかなかよかった

>- \Large beamer（単体）はつかったことがある

>- \Large 次はR Markdown+beamerでやってみよう

## なぜR Markdown

- \Large RStudioで完結
- \Large 作業を自動化
- \Large コピー&ペーストを撲滅

## 用意したもの

- \Large RStudio
- \Large TeXLive 2017 (MacTeX 2017)

## なやみどころのメモ

- LaTeXでの日本語フォントの設定
- 設定を書くところがいくつかあるが、この設定は何に対する設定?
    - knitr
    - pandoc
    - LaTeX
- Rから出力される図のサイズ
    - `fig.width`, `fig.height`, `out.width`, `out.height`
- Rから出力されるグラフィックの形式
    - `dev="pdf"`では日本語フォントが埋めこまれない
        - `dev="cairo_pdf"`ならOK
        - `dev="png"`で解像度をあげて(`dpi=200`)出力も


## yamlヘッダ
knitrの設定だが、`output:`はpandocへ渡される?
```
---
…（中略）…
output:
  beamer_presentation:
    latex_engine: lualatex  # lualatexを使用
    keep_tex: true          # TeXソースをのこす
    includes:
      in_header: header.tex # header.texをよみこむ
---
```

## header.tex
LaTeXへの設定
```
\usepackage{arev}
\usefonttheme[onlymath]{serif}
\usepackage{fontspec}
\setmainfont{TeXGyreHeros}
\setsansfont{TeXGyreHeros}
\setmonofont{NotoSansMonoCJKjp}

%% Japanese font
\usepackage{luatexja-otf}
\usepackage[match,deluxe,expert,noto-otf]{luatexja-preset}
\renewcommand{\kanjifamilydefault}{\gtdefault}
```

## フォント

yamlヘッダ
```
mainfont: NotoSansCJKjp
```

header.tex
```
\usepackage[match,deluxe,expert,noto-otf]{luatexja-preset}
\renewcommand{\kanjifamilydefault}{\gtdefault}
```

yamlヘッダよりLaTeXヘッダが優先されるらしい。

## 欧文フォントのサイズ

なんだか欧文フォントのサイズが小さい。

\begin{center}
\includegraphics{without-arev.pdf}
\end{center}



## なぜか改善

数式フォントをサンセリフにするため、arevパッケージをつかったら、大きくなった。

\begin{center}
\includegraphics{with-arev.pdf}
\end{center}

本来は、下のようにすればよいらしい。

```
\setmainfont[Scale=1.03]{TeXGyreHeros}
\setsansfont[Scale=1.03]{TeXGyreHeros}
```


## luatexjaの設定

luatexjaの公式ドキュメントがくわしい（当然）。

- http://mirrors.ctan.org/macros/luatex/generic/luatexja/doc/luatexja-ja.pdf

## 数式

LaTeXなので、数式は問題なし。RStudioではプレビューも表示される。

```
$$ \Pr(x \mid \mu, \sigma) =
\frac{1}{\sqrt{2\pi}\sigma}
\exp\left(-\frac{(x - \mu)^2}{2\sigma^2}\right) $$
```

$$ \Pr(x \mid \mu, \sigma) =
\frac{1}{\sqrt{2\pi}\sigma}
\exp\left(-\frac{(x - \mu)^2}{2\sigma^2}\right) $$

## Rでグラフ

Rなので、グラフも
```{r, include=FALSE}
library(ggplot2)
```

しかし、デフォルトでは はみでる。
```{r, size="small",echo=TRUE}
p <- ggplot(iris, aes(Sepal.Length, Sepal.Width,
                      colour = Species)) + geom_point()
print(p)
```

## チャンクでのオプション指定

ドキュメントをみる。

- knitr > Chunk options and package options (Yihui Xieさん)
    - https://yihui.name/knitr/options/#plots

## サイズ調整
チャンクオプションで`fig.width=5, fig.height=3`を指定した。
```{r, fig.width=5, fig.height=3, echo=FALSE}
print(p)
```


## 日本語フォント
チャンクオプションで、 `dev="cairo_pdf"`を指定した。
```{r, fig.width=5, fig.height=2, dev="cairo_pdf", echo=TRUE}
p + labs(x = "萼の長さ", y = "萼の幅") +
  scale_colour_discrete(name = "種",
                        labels = c("ヒオウギアヤメ", 
                                   "イリス・ウェルシコロル",
                                   "イリス・ヴァージニカ")) +
  theme_grey(base_family = "NotoSansCJKjp-Regular")
```

## まとめ
>- \Large CSSの知識があれば、revealjsの方が楽かも。
>- \Large でも、なんとかなる
>- \Large 先人の知恵を活用する
>- \Large いったん設定ができてしまえば、あとは楽？



